【裁判字號】    95,訴,3416
【裁判日期】    951120
【裁判案由】    毒品危害防制條例
【裁判全文】
臺灣高雄地方法院刑事判決              95年度訴字第3416號
公  訴  人  臺灣高雄地方法院檢察署檢察官
被      告  甲○○
                    現於臺灣高雄看守所（另案
上列被告因違反毒品危害防制條例案件，經檢察官提起公訴（95
年度毒偵字第7082號），本院合議庭裁定由受命法官獨任進行簡
式審判程序，判決如下：
    主  文
甲○○施用第一級毒品，處有期徒刑捌月。
    事  實
一、甲○○前因施用毒品案件，經本院裁定送觀察、勒戒後，認
    有繼續施用毒品之傾向，而再裁定令入戒治處所施以強制戒
    治，於民國94年5 月7 日執行完畢，猶不知戒絕。於強制戒
    治期滿釋放後5 年內，復基於施用第一級毒品海洛因之犯意
    ，於95年3 月下旬某日下午某時起至同年7 月25日上午10時
    許止，在其位於高雄市○○區○○路461 巷2 號2 樓住處房
    間內，以將海洛因摻入香煙內點燃吸食之方式，平均每天施
    用1 、2 次之頻率，而施用第一級毒品海洛因多次。嗣於95
    年7 月26日凌晨2 時44分許，在高雄市○○區○○路與建元
    路口前，因涉嫌強盜案件為警查獲，經警徵得其同意採集其
    尿液送檢驗，結果呈第一級毒品海洛因代謝後嗎啡之陽性反
    應，方查知上情。
二、案經高雄市政府警察局三民二分局移送臺灣高雄地方法院檢
    察署檢察官偵查起訴。
    理  由
一、本件被告甲○○所犯為死刑、無期徒刑或最輕本刑為3 年以
    上有期徒刑以外之罪，其於準備程序中就被訴事實為有罪之
    陳述，經法官告知簡式審判程序之旨，並聽取公訴人及被告
    之意見後，依刑事訴訟法第273 條之1 第1 項規定，裁定由
    受命法官獨任進行簡式審判程序，合先敘明。
二、上揭事實，業據被告甲○○於本院審理中坦承不諱，且其於
    95年7 月26日所採驗之尿液，經送往高雄市立凱旋醫院以GC
    /MS 方法（氣相層析/ 質譜儀法）檢驗，結果確呈第一級毒
    品海洛因代謝後嗎啡之陽性反應，此有該醫院95年8 月21日
    濫用藥物尿液檢驗報告1 紙在卷可稽，足認被告上開自白確
    與事實相符，洵堪採為論罪科刑之依據。又被告前因施用毒
    品案件，經本院裁定送觀察、勒戒後，認有繼續施用毒品之
    傾向，而再裁定令入戒治處所施以強制戒治，於94年5 月7
    日執行完畢之事實，有臺灣高等法院被告前案紀錄表1 紙附
    卷可查，被告於觀察勒戒、強制戒治執行完畢釋放後5 年內
    ，再犯本件施用第一級毒品海洛因之罪，自應依法論罪科刑
    。是本件事證明確，被告犯行堪予認定。
三、按海洛因係屬毒品危害防制條例第2 條第2 項第1 款所稱之
    第一級毒品，依法不得施用。核被告甲○○所為，係犯毒品
    危害防制條例第10條第1 項之施用第一級毒品罪。其持有海
    洛因後，進而施用，其持有之低度行為應被其施用之高度行
    為所吸收，不另論罪。次按刑事法若干犯罪行為態樣，本質
    上原具有反覆、延續實行之特徵，立法時既予特別歸類，定
    為犯罪構成要件之行為要素，則行為人基於概括之犯意，在
    密切接近之一定時、地持續實行之複次行為，倘依社會通念
    ，於客觀上認為符合一個反覆、延續性之行為觀念者，於刑
    法評價上，即應僅成立一罪。學理上所稱「集合犯」即屬之
    （最高法院95年度台上字第1079號判決意旨參照）。由於毒
    品本具成癮性（毒品危害防制條例第2 條第1 項參照），施
    用者一經上癮，即難戒斷，在其主觀依賴毒品之心理下，須
    持續、密接施用毒品以解癮，再犯率高，否則難以承受毒癮
    發作之痛苦，且施用次數、重量通常與施用毒品期間成正比
    ，各次施用毒品之間隔愈趨密集，是施用毒品行為，本質上
    具有反覆實施之行為特性，依社會通念，客觀上符合一個反
    覆、延續性之行為觀念，依上開判決意旨，施用毒品應為「
    集合犯」甚明。查本件被告已於偵查及審理中自承：每日平
    均約施用1 、2 次海洛因等語（詳本院卷95年11月6 日準備
    程序筆錄、95年度毒偵字第7082號卷第15頁），因被告施用
    毒品之間隔甚短，顯係於密切接近之時間內多次施用毒品，
    主觀上已對毒品產生依賴，各次施用毒品應非分別起意，在
    評價上應依集合犯論以一罪（95年7 月1 日連續犯廢止前，
    實務上雖將多次密接施用毒品行為，均論以連續犯，本院雖
    變更已往之見解，改依集合犯論處，然此僅為法律見解之變
    更，並非法律變更，故就此部分應無比較新舊法之問題）。
    爰審酌被告前已因施用毒品案件經觀察勒戒、強制戒治後，
    本應徹底戒除毒癮，不料其竟仍繼續施用毒品，已如上述，
    顯見其並無戒除毒害之決心，本不宜寬貸，惟念其犯後坦承
    犯行，且施用毒品乃自戕一己之身體健康，並具有病患性人
    格之特質，其行為本身對社會所造成之危害並非直接、鉅大
    等一切情狀，量處如主文所示之刑，以資懲儆。
據上論斷，應依刑事訴訟法第273 條之1 第1 項、第284 條之1
、第299條第1項前段，毒品危害防制條例第10條第1項，判決如
主文。
本案經檢察官乙○○到庭執行職務
中    華    民    國    95    年    11    月    20    日
                    刑事第八庭  法  官  王俊彥
如不服本判決，應於收受送達後10日內向本院提出上訴書狀。
以上正本證明與原本無異。
中    華    民    國    95    年    11    月    20    日
                                書記官  鄭永媚
附錄本判決論罪之法條：
毒品危害防制條例第10條第1項
施用第一級毒品者，處6 月以上5 年以下有期徒刑。


司法院資訊處製作；財團法人民間司法改革基金會備份。
